【裁判字號】    90,易,1457
【裁判日期】    900917
【裁判案由】    竊盜
【裁判全文】
臺灣臺南地方法院刑事判決                          九十年度易字第一四五七號
    公  訴  人  台灣台南地方法院檢察署檢察官
    被      告  丙○○
右列被告因竊盜案件，經檢察官提起公訴（九十年度偵字第五四一七號)，本院判決
如左：
    主  文
丙○○無罪。
    理  由
一、公訴意旨略以：被告丙○○意圖為自己不法之所有，於民國九十年五月八日晚上
    七時許，在台南市市立體育公園籃球場旁，竊取被害人甲○○所有置於車號ＬＣ
    Ｌ—八０五號機車置物箱內之一只灰色皮包（內有保險卡、保險收據、電話本及
    百視達租片卡），得手後留供己用，並將之藏匿於台南市○○路○段四八二巷一
    三三弄七二號住家之二樓房間內。嗣於九十年五月九日下午二時三十分許，在前
    揭住家二樓房間內，為警持搜索票當場查獲，並扣得前揭灰色皮包一只，因認被
    告丙○○涉有刑法第三百二十條之竊盜罪嫌等語。
二、按犯罪事實應依證據認定，無證據不得推定其犯罪事實；又不能證明被告犯罪者
    ，應諭知無罪之判決，刑事訴訟法第一百五十四條、第三百零一條第一項分別定
    有明文；且認定不利於被告之事實須依積極證據，苟積極證據不足為不利於被告
    事實之認定時，即應為有利於被告之認定（最高法院三十年台上字第八一六號判
    例參照）。又事實審法院對於證據之取捨，依法雖有自由判斷之權，然積極證據
    不足證明犯罪事實時，被告之抗辯或反證縱屬虛偽，仍不能以此資為積極證據應
    予採信之理由（最高法院三十年度上字第四八二號判例參照）；是被告否認犯罪
    事實所持之辯解，縱屬不能成立，仍非有積極證據足以證明其犯罪行為，不能據
    為有罪之認定（最高法院三十年度上字第一八三一號判例參照）。
三、公訴人認被告丙○○涉有竊盜罪嫌，無非以：被害人甲○○之指訴，且前揭皮包
    係於被告丙○○住處房間內搜獲，並有贓物認領保管單一紙資為論據。訊據被告
    堅決否認有何竊取甲○○所有置於車號ＬＣＬ—八０五號機車置物箱內之灰色皮
    包之犯行，辯稱：該只皮包係伊在台南市○○路附近拾得，伊並未偷竊該只皮包
    等語。
四、經查：(1)本件被害人甲○○並未親見前開皮包係何人竊取，此據甲○○於警訊及
    本院訊問時陳述其發現皮包被竊經過等情明確（詳警卷及本院九十年八月二日訊
    問筆錄）。觀諸被害人指述內容，僅敘及其發現所有皮包遭竊之事實，並未積極
    指述係被告所竊；上開皮包雖係自被告住處搜獲，並有被害人甲○○所出具之贓
    物認領保管單，然此僅足證明上開皮包係甲○○失竊之物品，均無足直接證明上
    開物品係被告所竊取。蓋持有贓物，於吾人一般社會生活經驗上，可能之原因不
    止一端，故無從以行為人單純持有贓物之事實忖度該行為人取得贓物之來源；縱
    行為人係以竊盜、搶奪、詐欺、拾得遺失物或故買、收受贓物等犯罪手段取得該
    贓物，所涉犯罪構成要件亦各不相同，於訴訟上當不能因行為人對其持有之贓物
    來源交待不清或無法於訴訟上確實舉證證明其係如何取得該贓物，而得任意推定
    行為人之罪行。是單以被告持有上開失竊皮包之事實，尚不能證明該被害人失竊
    之皮包係被告行竊所得。(2)至證人即親自被告住處搜索之員警乙○○雖於本院調
    查時到庭證稱：「那陣子，有數人反應體育公園籃球場附近，機車的置物箱被打
    開，東西被竊，有人說騎乘車號ＬＣＤ—六八八號機車的人，開別人的車廂，打
    電話告訴我們，我們去埋伏，好幾天都有看到被告拿著一顆球，但他沒有下場打
    球，他在機車旁邊看別人打球，或蹲在機車旁不知做什麼，但他每次去大約十分
    鐘就離開，我們埋伏期間並沒有當場查獲他有竊盜的犯行，經我們查證這輛車車
    主是一位女生，但是都是被告在騎該車，我們去搜索時，被告在房間睡覺，在他
    房間發現一個皮夾，他說是他撿到的，我們打電話回派出所，由派出所聯絡被害
    人，被害人說他的皮夾是在體育公園的籃球場被竊，他放在機車的置物箱內。本
    件沒有查到其他贓物，只有本案之皮夾」等語（詳本院九十年八月二日訊問筆錄
    ），由證人乙○○之上開證述，亦無由直接證明上開搜獲之皮包係被告所竊取。
五、綜上所述，公訴人憑以認定被告涉犯竊盜罪嫌之證據，均未能積極證明被告確係
    竊取前揭皮包之行為人，自難單以被告持有前揭皮包之事實，即於缺乏積極證據
    之情況下，遽令其負本件竊盜罪責。此外，復查無其他積極證據足資證明被告有
    公訴人所指之竊盜犯行，不能證明被告犯竊盜罪，依照前開說明，自應為被告無
    罪之諭知。至被告所為是否另涉刑法第三百三十七條罪嫌，應由檢察官另行依法
    偵辦，附此說明。
據上論斷，應依刑事訴訟法第三百零一條第一項，判決如主文。
本案經檢察官蘇聰榮到庭執行職務。
中      華      民      國    九十      年      九      月     十七     日
                                  臺灣臺南地方法院刑事第一庭
                                          法  官  鄭  燕  璘
右正本證明與原本無異。
如不服本判決，應於判決送達後十日內，向本院提出上訴狀。
                                          書記官  田  富  蓉
中      華      民      國  九十      年      九      月     十七     日


司法院資訊處製作；財團法人民間司法改革基金會備份。
